臺灣臺南地方法院刑事判決　　　　　　　　　　　　九十二年度交訴字第二三號
　　公　訴　人　臺灣台南地方法院檢察署檢察官
　　被　　　告　乙○○
右列被告因公共危險案件，經檢察官提起公訴（九十二年度偵字第一二五０二號），
本院判決如左：
    主  文
乙○○駕駛動力交通工具肇事，致人受傷而逃逸，處有期徒刑肆月，如易科罰金，以
參佰元折算壹日。
    事  實
一、乙○○前因詐欺、偽造有價證券案件，經本院分別判處有期徒刑二年、三年二月
    確定並合併定應執行刑五年，於民國九十一年三月十二日假釋出獄付保護管束（
    不構成累犯），竟不思保持良好品行，復於九十二年九月三十日下午七時二十七
    分許，駕駛車牌號碼０五二八—ＧＬ號自用小客車，附載前妻丙○○至臺南市○
    區○○路四段一四０巷口「新光當鋪」欲商談彙算欠款事宜，乙○○將上開自用
    小客車停泊「新光當鋪」前，獨留丙○○在前開自用小客車內等候，因「新光當
    鋪」負責人要求乙○○提供保證人，乙○○乃上車與丙○○商量，嗣「新光當鋪
    」人員追出，並站立於乙○○所駕駛之自小客車車前、車旁，欲阻止乙○○離去
    ，乙○○為逃離現場，即貿然倒車，不慎撞及後方在巷口待轉停等紅燈，由甲○○所騎乘之車牌號碼ＸＷＳ—九一八號重型機車，致甲○○受有右小腿挫傷、擦
    傷，另因人、車往左側傾倒後，壓在左側亦在待轉停等紅燈之機車排氣管上，致
    甲○○另受有左小腿挫傷併二度一﹪燒燙傷等傷害（傷害部分未據告訴）。詎乙○○明知駕駛上開動力交通工具肇事，致人受傷，竟未立即停車查看，並將傷者
    送醫救治，猶逕行駕車逃逸離去，幸經甲○○當場記下車號提供予警方，經警循
    線查知上情。
二、案經臺南市警察局第五分局報告台灣臺南地方法院檢察署檢察官偵查起訴。
    理  由
一、訊據被告乙○○固坦承有於右揭時、地駕駛車牌號碼０五二八—ＧＬ號自小客車
    ，於臺南市○區○○路四段一四０巷口「新光當鋪」前倒車之事實，惟矢口否認
    有何肇事逃逸犯行，辯稱：案發當日伊與前妻丙○○至「新光當鋪」彙算欠款，
    伊將前開自小客車停於「新光當鋪」前，伊前妻丙○○坐於車上等候，因當鋪老
    闆要求伊找保證人始同意解決，伊乃上車找丙○○商量，當鋪老闆怕伊逃跑，隨
    即有二名不詳姓名男子追趕出來，要伊下車，伊因緊張，亟欲離開，乃倒車駛離
    現場，伊不知於倒車時有撞及被害人甲○○所騎乘之重型機車云云。經查：
（一）被告乙○○駕駛自小客車於右開時、地倒車時，撞及被害人甲○○所騎乘之重
      型機車，致甲○○受有前開傷害，肇事後被告乙○○未將甲○○送醫急救，反
      逕行駕車駛離現場之事實，業據被告於台灣臺南地方法院檢察署檢察官九十二
      年十一月二十七日偵訊時坦承不諱（詳九十二年度偵字第一二五０二號卷第九
      頁），核與證人即被害人甲○○於警詢、檢察官偵訊及本院審理時指述情節相
      符（詳警詢筆錄、九十二年度偵字第一二五０二號卷第九頁及本院九十三年二
      月十七日審判筆錄），且有奇美醫學中心診斷證明書一紙、道路交通事故現場
      圖、道路交通事故調查報告表（一）（二）計三紙、道路交通事故現場蒐證照
      片十七幀附卷可稽。
（二）被告乙○○雖以前詞置辯，然證人甲○○於本院審理時到庭證述稱：「我是被
      撞之後才發現他的車子，他後退的速度應蠻快的，當時我左腳放在地上，右腳
      在機車上，撞擊之時聲音蠻大的，附近的人都有聽到」、「剛被撞之後我本來
      有撐住，可是他一直撞過來，所以我就倒地，左邊的車子也倒了一台」等語（
      詳本院九十三年二月十七日審判筆錄），且被告乙○○駕駛上開自小客車倒車
      時，撞及證人甲○○所騎乘之重型機車，地面並留有機車倒地所造成長約一‧
      八公尺之刮地痕乙節，亦有前開事故現場圖及卷附之現場照片可稽，據此足見
      ，被告乙○○所駕駛之自小客車倒車時，應係後車尾先撞及重型機車後，再向
      後推擠重型機車長達一‧八公尺。是由兩車撞及所產生之聲響及被告乙○○所
      駕駛之自小客車自後推擠重型機車達一‧八公尺等情觀之，被告乙○○自無不
      知倒車時撞及甲○○之理。況汽車駕駛人於倒車時，莫不以車內或汽車左右之
      後視鏡檢視後方，以維己身倒車之安全，從而，被告乙○○就其倒車時有撞及
      甲○○所騎乘之重型機車更無不知之理。被告乙○○漠視倒車時撞及甲○○所
      騎乘之重型機車，可能致甲○○受傷，而未下車察看之事實，甚為明確。是被
      告乙○○上開所辯，無非係臨訟卸責之詞，不足採信。
（三）綜上所述，本件事證已臻明確，被告乙○○駕駛自小客車倒車時，撞及甲○○
      所騎乘之重型機車，致甲○○倒地受傷後，未立即停車查看並將傷者送醫救治
      ，猶逕行駕車逃逸離去之犯行洵堪認定，應依法論科。
二、核被告乙○○所為，係犯刑法第一百八十五條之四肇事致人受傷而逃逸罪。查被
    告乙○○於肇事當時正遭「新光當鋪」人員追出，阻止其離去乙節，業據證人甲○○證述明確（詳本院九十三年二月十七日審判筆錄），爰審酌被告係遭當鋪業
    者追趕索債，始肇事後逃離現場，且觀其犯罪情節所造成之危害尚非重大，犯後
    業與被害人甲○○達成和解，揆其前開犯罪情狀客觀上足以引起一般人之同情，
    顯有堪資憫恕之處，本院認即令處以法定最低刑度猶嫌過重，爰依刑法第五十九
    條規定酌減其刑（按適用刑法第五十九條酌減其刑時，並不排除同法第五十七條
    所列舉十款事由之審酌，最高法院七十年第六次刑事庭長會議決議即採同一見解
    ）。爰審酌被告乙○○本次肇事致被害人受傷後，未對其施以救護，旋即駕車駛
    離現場、被害人之受傷程度、肇事後已與被害人達成和解等一切情狀，量處如主
    文所示之刑，並諭知易科罰金之折算標準，以茲儆惕，並期交通安全秩序的建立
    與喚起行車用路人對人命尊嚴的重視。
據上論斷，應依刑事訴訟法第二百九十九條第一項前段、刑法第一百八十五條之四、
第五十九條、第四十一條第一項前段、罰金罰鍰提高標準條例第二條，判決如主文。
本案經檢察官丁○○到庭執行職務
中      華      民      國    九十三    年      四      月     三十     日
                                  臺灣臺南地方法院交通法庭
                                      審判長  法  官  吳勇輝
                                              法  官  陳映佐
                                              法  官  鄭燕璘
右正本證明與原本無異。
如不服本判決，應於判決送達後十日內，向本院提出上訴狀。
                                              書記官  陳金堂
中      華      民      國    九十三    年      四      月     三十     日
附錄本案論罪科刑法條全文：
刑法第一百八十五條之四：
駕駛動力交通工具肇事，致人死傷而逃逸者，處六月以上五年以下有期徒刑。
